【裁判字號】    92,訴,510
【裁判日期】    920403
【裁判案由】    家暴殺人未遂
【裁判全文】
臺灣板橋地方法院刑事判決                          九十二年度訴字第五一號
    公  訴  人  臺灣板橋地方法院檢察署檢察官
    被      告  乙○○
    指定辯護人  甲○公設辯護人  彭宏東
右列被告因殺人未遂案件，經檢察官提起公訴（九十一年度偵字第二二二七三號），
甲○判決如左：
    主  文
本件公訴不受理。
    理  由
一、公訴意旨略以：被告乙○○於民國（下同）九十一年十一月十七日十五時許，在
    台北縣板橋市○○路○段一一八巷一七號二樓家中飲酒後，因其配偶即告訴人丙
    ○○先責怪被告乙○○飲酒過量，復撥打電話予他人諷譏被告乙○○因飲酒過量
    影響性能力，被告乙○○聽聞後一時氣憤，竟基於殺人之犯意，持菜刀朝丙○○
    頭部砍殺數刀，丙○○嗣經送醫救治始倖免於難，因認被告涉犯刑法第二百七十
    一條第二項、第一項殺人未遂罪嫌云云。
二、按事實之認定，應憑證據，如未能發現相當證據，或證據不足以證明，自不能以
    推測或擬制之方法，以為裁判基礎，最高法院四十年台上字第八六號判例可資參
    照；又殺人未遂與傷害之區別，應以有無殺意為斷，其受傷之多寡，及是否為致
    命部位，有時雖可藉為認定有無殺意之心證，究不能據為絕對標準；亦即殺人罪
    之成立，須具有使人生命喪失之故意與實施殺害之行為，故殺人與傷害之區別，
    當以下手殺害之時是否明知或預見足以致人於死為斷；至被害人受傷部位如何，
    犯人所用兇器如何，雖可供認定事實之資料，究不能為殺人之絕對標準。最高法
    院十八年上字第一三○號判例、同院四十七年台上字第一一五七號、五十二年度
    台上字第九三號判決可資參照。
三、本件公訴人認被告有殺人之故意，無非以告訴人丙○○指訴綦詳、卷附告訴人之
    診斷證明書、受傷照片四幀及扣案之菜刀一把等為其論據。訊據被告乙○○堅決
    否認有殺人之犯意，辯稱：伊沒有殺人的意思，當時因伊喝了酒一時衝動，才砍
    了告訴人三刀，伊砍了之後很後悔，馬上就打電話報案等語。經查：本件係當日
    被告於酒後返家，告訴人不滿被告喝醉酒而出言相譏，復打電話向他人報怨被告
    性能力不佳等問題，被告因遭此言語剌激，始至廚房拿菜刀砍傷告訴人之偶發事
    實，業據被告於警訊及偵審中陳述綦詳，此並為告訴人所不爭執，又依告訴人於
    甲○庭訊時所述：雙方已是十年夫妻，雖偶有爭吵，但之前被告從未出手毆打告
    訴人乙節，實難認被告對告訴人有何相積多年之仇隙，而於本次爭執時，萌生殺
    人之犯意。再依卷附診斷證明書所示，告訴人僅受有頭部外傷及頭皮撕裂傷，可
    見告訴人所受傷勢雖集中於頭部，然並未造成深度之刺創傷，顯示被告雖持用利
    器砍向告訴人，但用力尚非極猛。末參酌告訴人於甲○庭訊時詳述案發細節，陳
    稱：「當時我講話比較刻簿些，所以被告才會一時生氣拿刀子砍我，被告要砍我
    時，我有抓被告的手，並高舉，但因為我的力氣沒有那麼大，所以他還是砍過來
    ，才會砍到我的頭，是被告後來看到我血流滿面嚇到了，就馬上報案。」、「身
    上有其他的瘀傷，不過那是我要搶他的刀子造成的」等語以觀，益見被告辯稱並
    無殺人之犯意，應與事實相符，堪予採信。公訴意旨僅以被告行兇工具、行兇方
    式，即行推論被告有殺人之犯意，似嫌速斷。
四、是核被告所為，係犯刑法第二百八十四條第一項之傷害罪，公訴人認涉犯刑法第
    二百七十一條第二項、第一項之殺人未遂罪，容有未洽，已如前述，惟起訴之基
    本事實同一，甲○自得審理。又按告訴乃論之罪，告訴人於第一審辯論終結前得
    撤回其告訴；又告訴經撤回者，應諭知不受理之判決；再刑事訴訟法第三百零二
    條至第三百零四條之判決，得不經言詞辯論為之；刑事訴訟法第二百三十八條第
    一項、第三百零三條第三款、第三百零七條分別定有明文。本件被告砍傷告訴人
    ，涉犯刑法二百八十四條第一項之傷害罪，依同法第二百八十七條前段之規定，
    須告訴乃論，茲已據告訴人當庭撤回告訴，爰不經言詞辯論，而諭知不受理之判
    決。
據上論斷，應依刑事訴訟法第三百零三條第三款、第三百零七條，判決如主文。
中      華      民      國      九十二      年      四      月    三    日
                              臺灣板橋地方法院刑事第二庭
                                      法  官  古  秋  菊
右正本證明與原本無異。
如不服本判決，應於判決送達後十日內，向甲○提出上訴狀。
                                      書記官  蕭  詩  穎
中      華      民      國      九十二      年      四      月    七    日


司法院資訊處製作；財團法人民間司法改革基金會備份。
